臺灣臺北地方法院民事判決
111年度訴字第1078號
原      告  林秋瑩  

訴訟代理人  吳志成  

被      告  許書銘  


上列當事人間請求返還房屋等事件，本院於民國111年5月26日言
詞辯論終結，判決如下：
    主  文
一、被告應將門牌號碼臺北市○○路00巷0號3樓（即臺北市○○區○○
    段0○段0000○號）建物騰空遷讓返還原告。
二、被告應自民國110年5月1日起至遷讓返還第1項建物之日止，
    按月給付原告新臺幣24,857元。
三、被告應給付原告新臺幣1,187,388元，及其中新臺幣26,000
    元自民國110年11月14日起至清償日止，按週年利率5%計算
    之利息。　　
四、原告其餘之訴駁回。
五、訴訟費用由被告負擔。
六、本判決第一項於原告以新臺幣286,880元為被告供擔保後，
    得假執行。但被告如以新臺幣860,649元為原告預供擔保，
    得免為假執行。
    事實及理由
壹、程序方面
一、按不變更訴訟標的，而補充或更正事實上或法律上之陳述者
    ，非為訴之變更或追加，民事訴訟法第256條定有明文。查
    原告起訴時訴之聲明為：如附表1所示。其後於民國111年4
    月14日言詞辯論期日更正聲明為：如附表2所示。核其基礎
    事實同一，此部分應屬補充、更正其法律上陳述，合先敘明
    。　　　
二、本件被告經合法通知，未於言詞辯論期日到場，核無民事訴
    訟法第386條各款所列情形，爰依原告之聲請，由其一造辯
    論而為判決。
貳、實體方面：　　
一、原告主張：被告自民國97年5月1日起承租原告所有之門牌號
    碼臺北市○○路00巷0號3樓即臺北市○○區○○段0○段0000○號建
    物（下稱系爭建物）。兩造復於107年5月1日簽立房屋租賃
    契約書（下稱系爭契約），約定原告將系爭建物出租予被告
    ，租賃期間自107年5月1日起至110年4月30日止，每月租金
    為新臺幣（下同）26,000元。惟被告未繳付110年4月份之租
    金，且於租賃期間屆滿後，仍占有系爭建物未返還。又被告
    為將系爭建物供營業用，將系爭建物原有水泥隔間、衛浴設
    備、梯間牆壁、玄關大門拆除、毀損，並鑿穿3樓天花板及
    地板，以建構送餐升降機通道，兩造約定租賃期間屆滿後，
    被告應回復原狀，原告曾催告被告回復原狀，被告置之不理
    ，故請求被告給付金錢共1,072,050元以代回復原狀，爰依
    民法第455條、第767條、第213條及系爭契約第6條、第9條
    ，請求被告遷讓返還系爭建物、給付未付之110年4月份租金
    26,000元、回復原狀費用1,072,050元。再被告於租賃期間
    屆滿後仍占用系爭建物，因而受有利益，並致原告受有損害
    ，爰依民法第179條，請求被告按月給付相當於租金之不當
    得利65,000元。又依兩造前於102年5月2日簽立之租賃契約
    以及系爭契約，均約定房屋稅等，若較出租前之稅額增加時
    ，被告應支付增加部分，爰依102年5月2日租賃契約、系爭
    契約第16條之約定，請求被告給付稅差113,448元等語，並
    聲明：如附表2所示。　　
二、被告未於言詞辯論期日到場，亦未提出書狀作何聲明或陳述
    。
三、得心證之理由：　
㈠、原告請求被告騰空返還系爭建物，給付110年4月份租金26,00
    0元、回復原狀費用1,072,050元、稅差113,448元之部分：
  1.系爭契約第4條、第6條、特約事項分別約定：「租金應於每
    月5日以前繳納，每月應繳1個月份乙方（即被告，下同）不
    得藉詞拖延」、「乙方於租期屆滿時，除經甲方（即原告，
    下同）同意繼續出租外，應即日將租賃房屋誠心按照原狀騰
    空交還甲方。…」、「合約期滿後乙方須將地板房屋恢復原
    狀」（見調解卷第19、21、23頁）。又第1項情形，債權人
    得請求支付回復原狀所必要之費用，以代回復原狀，民法第
    213條第3項亦有明文。經查，原告主張系爭建物為其所有，
    被告承租系爭建物，租賃期間自107年5月1日起至110年4月3
    0日止，被告未給付110年4月份租金26,000元，且於租賃期
    間屆滿後迄今仍占用系爭建物未返還；系爭建物遭被告拆除
    、毀損原有水泥隔間、衛浴設備、梯間牆壁、玄關大門，及
    鑿穿3樓天花板及地板，如需回復原狀，共需1,072,050元之
    回復原狀費用（計算式：850,500元＋123,900元＋97,650元＝1
    ,072,050元）等情，業據其提出系爭建物所有權狀、系爭契
    約及系爭建物現況照片、工程估價單為證（見調解卷第19至
    25頁、第31至41頁）。而被告經於相當時期受合法之通知，
    既未於言詞辯論期日到場爭執，復未提出書狀作何有利於己
    之聲明或陳述，以供本院審酌，依民事訴訟法第280條第3項
    準用第1項規定，視同自認。則原告依系爭契約第3條、第6
    條、特約事項之約定，以及民法第213條第3項之規定，請求
    被告將系爭建物騰空遷讓返還原告，給付110年4月份租金26
    ,000元、1,072,050元之回復原狀費用，均為有理由，應予
    准許。
  2.又系爭契約第16條約定：「本件租屋之房屋稅、綜合所得稅
    等，若較出租前之稅額增加時，其增加部分，應由乙方負責
    補貼，乙方決不異議。」，兩造於102年5月2日簽立之租賃
    契約第16條同有此約定（見調解卷第21頁、本院卷第55頁）
    ，原告主張被告將系爭建物暨坐落基地之房屋稅、地價稅變
    更為營業用，依約應給付105年至111年房屋稅稅差16,178元
    、106年至110年地價稅稅差129,434元，惟被告僅給付56,27
    4元等情，業據其提出歷年房屋稅與地價稅繳納證明書及繳
    款書在卷為證（見本院卷第65至75頁），而被告依民事訴訟
    法第280條第3項準用第1項規定，視同自認，則原告依系爭
    契約第16條及102年5月2日簽立之租賃契約第16條之約定，
    請求被告給付房屋稅及地價稅之稅差89,338元（計算式：16
    ,178元＋129,434元－56,274元＝89,338元），為有理由，應予
    准許。至於原告請求被告給付111年地價稅稅差25,533元部
    分，因原告目前尚未繳納111年地價稅，此由原告並未提出1
    11年地價稅繳款書可證，而按請求將來給付之訴，以有預為
    請求之必要者為限，得提起之，民事訴訟法第246條定有明
    文。又將來給付之訴，以債權已確定存在，僅請求權尚未到
    期，因到期有不履行之虞，為其要件（最高法院86年度台上
    字第1385號判決意旨參照），惟111年地價稅係於111年11月
    1日至11月30日期間方開徵繳納，實際應納稅額仍待主管機
    關計算核定後，以地價稅繳款書通知土地所有權人即原告繳
    納，則原告應繳納之111年地價稅稅額是否確為其主張之31,
    916元尚屬未定，是被告依約應負擔之111年地價稅稅差數額
    目前亦無從確定，此部分非屬確定之債權，揆諸前揭說明，
    原告此部分之請求，不應准許。
  3.綜上，原告可請求被告將系爭建物騰空遷讓返還原告，給付
    110年4月份租金26,000元、回復原狀費用1,072,050元、稅
    差89,338元，共計1,187,388元（計算式：26,000元＋1,072,
    050元＋89,338元＝1,187,388元）。
  4.按給付有確定期限者，債務人自期限屆滿時起，負遲延責任
    ；遲延之債務，以支付金錢為標的者，債權人得請求依法定
    利率計算之遲延利息；應付利息之債務，其利率未經約定，
    亦無法律可據者，週年利率為5%，民法第229條第1項、第23
    3條第1項前段及第203條分別定有明文。經查，本件原告請
    求被告給付租金26,000元部分，既屬有據，則其依上開法條
    規定，請求被告給付自起訴狀繕本送達翌日即110年11月14
    日起（見調解卷第47頁）至清償日止，按週年利率5%計算之
    遲延利息，亦屬有理，應予准許。　
㈡、原告請求被告應自110年5月1日起至返還系爭建物之日止，按
    月給付相當於租金之不當得利之部分：
　1.被告於系爭契約租賃期間屆滿後，仍占用未返還系爭建物，
    致系爭建物所有權人即原告受有無法使用系爭建物之損害，
    且依社會通常觀念，被告因無權占有系爭建物可能獲得相當
    於租金之利益，是原告依民法第179條之規定，請求被告自1
    10年5月1日起至返還系爭建物之日止，按月給付相當於租金
    之不當得利，為有理由。
　2.按城市地方房屋之租金，以不超過土地及其建築物申報總價
    年息10%為限，土地法第97條第1項定有明文。而依土地法施
    行法第25條規定，所謂土地之價額，係指法定地價，所謂建
    築物之價額，則依該管直轄市或縣（市）地政機關估定之價
    額。又依土地法第148條規定，土地所有權人依土地法所申
    報之地價為法定地價，則土地法第97條第1項所謂土地申報
    價額即指該土地之申報地價。又基地租金之數額，除以基地
    申報地價為基礎外，尚須斟酌基地之位置、工商業繁榮之程
    度、承租人利用基地之經濟價值及所受利益等項，以為決定
    。
　3.本院參酌臺北市政府地政局依【地價調查估計規則】之建物
    現值計算公式即建物現值＝建物單價×【1—（年折舊率×經歷
    年數）】×建物面積之估定建物之標準，認系爭建物依該管
    地政機關估定之價額為860,649元（見本院卷第13頁）。
　4.查系爭建物屋齡約40餘年，位處師大商圈，同建物1樓為營
    業店家，前為師大路，緊鄰師大公園，經原告陳明在卷（見
    調解卷第31頁），生活機能完足，交通便利。審酌系爭建物
    之屋齡、坐落位置、繁榮程度、經濟用途、交通便利性、生
    活機能完善度等情，認原告主張相當於租金之利益，應以系
    爭建物暨坐落土地申報總價年息10%計算為適當。
　5.系爭建物所坐落大安區龍泉段3小段544、545地號土地之基
    地部分共105.06平方公尺，原告之權利範圍為1/4。上開土
    地110年度申報地價均為每平方公尺80,800元（即公告地價1
    01,000元之80%）。又系爭建物估定之價額為860,649元，已
    如上述。依此計算，被告應按月給付相當於租金之不當得利
    為24,857元【計算式：（《80,800元×面積105.06㎡×權利範圍
    1/4》＋860,649元)×10%÷12＝24,857元，元以下四捨五入】，
    堪予認定。原告逾此範圍之請求，則屬無據，應予駁回。　
四、綜上所述，原告依系爭契約第3條、第6條、第16條、特約事
    項、102年5月2日簽立之租賃契約第16條之約定，以及民法
    第179條、第213條第3項之規定，請求如主文第1至3項所示
    ，為有理由，應予准許；原告逾此範圍之請求，則屬無據，
    應予駁回。
五、原告就主文第1項部分陳明願供擔保，請求宣告假執行，核
    無不合，爰酌定相當擔保金額准許之，併依職權酌定相當金
    額，諭知被告如預供擔保得免為假執行。
六、訴訟費用負擔之依據：本院審理結果雖認原告之訴一部有理
    由，一部無理由，惟該敗訴部分，僅係就不當得利部分為原
    告部分敗訴之判決，本院審酌此部分屬民事訴訟法第77條之
    2 第2 項規定之附帶請求，本即未計入訴訟標的價額，爰依
    民事訴訟法第79條規定，命被告負擔本件訴訟費用。 
中　　華　　民　　國　　111 　年　　5 　　月　　31　　日
                  民事第四庭    法　官　蕭涵勻
以上正本係照原本作成。
如對本判決上訴，須於判決送達後20日內向本院提出上訴狀。如
委任律師提起上訴者，應一併繳納上訴審裁判費。
中　　華　　民　　國　　111 　年　　5 　　月　　31　　日
                                書記官  林立原
附表1（原起訴聲明）
第1項 被告應將門牌號碼臺北市○○路00巷0號3樓房屋回復原狀，騰空遷讓返還予原告。 第2項 被告應給付原告110年4月份未付之房租26,000元，及自起訴狀繕本送達翌日起至清償日止，按週年利率5%計算之利息。 第3項 被告應自110年5月1日起至返還第1項房屋之日止，按月給付原告65,000元之占用月租金。 第4項 被告應給付原告自105年起因被告申請公司登記，致房屋、地價稅變成營業用稅率之差額，未付之稅金差額113,448元。 第5項 被告應給付原告3樓樓梯間牆壁及玄關大門毀損之回復工程費用123,900元 第6項 被告為擴建1、2樓用餐營業空間，利用4樓頂加蓋空間，將廚房移上4樓，並從4樓鑿穿各層樓版建構1平方米面積之送餐升降機通道，被告承諾租期屆滿後一定會回復原狀，但至今仍置之不理，被告應給付原告3樓地板、天花板之回復工程費用97,650元。 第7項 被告為利用3樓空間營業，將原有水泥隔間、衛浴設施全數拆除，被告承諾租期屆滿後一定會回復原狀，但至今仍置之不理，被告應給付原告3樓水泥隔間、衛浴設備之回復工程費用850,500元。 第8項 第1項之請求，願供擔保，請准宣告假執行。 
附表2（變更後聲明）
第1項 被告應將門牌號碼臺北市○○路00巷0號3樓房屋，騰空遷讓返還予原告。 第2項 被告應給付原告26,000元，及自起訴狀繕本送達翌日起至清償日止，按週年利率5%計算之利息。 第3項 被告應自110年5月1日起至返還第1項房屋之日止，按月給付原告65,000元。 第4項 被告應給付原告113,448元。 第5項 被告應給付原告123,900元 第6項 被告應給付原告97,650元。 第7項 被告應給付原告850,500元。 第8項 第1項之請求，願供擔保，請准宣告假執行。